【裁判字號】    97,訴,499
【裁判日期】    970829
【裁判案由】    違反毒品危害防制條例
【裁判全文】
臺灣嘉義地方法院刑事判決               97年度訴字第499號
公  訴  人  臺灣嘉義地方法院檢察署檢察官
被      告  甲○○
                    （另案臺灣嘉義看守所羈押中）
上列被告因毒品危害防制條例等案件，經檢察官提起公訴（97年
度毒偵字第673、756號），本院合議庭裁定由受命法官獨任行簡
式審判程序，判決如下：
    主  文
甲○○施用第一級毒品，累犯，處有期徒刑捌月；扣案之海洛因
壹包（海洛因驗餘淨重零點壹零陸柒公克）沒收銷燬之，上開毒
品外包裝袋壹個沒收。又施用第一級毒品，累犯，處有期徒刑拾
月；扣案之海洛因貳包（海洛因驗餘淨重零點壹肆玖柒、零點零
玖零捌公克）、甲基安非他命壹包（甲基安非他命驗餘淨重零點
伍伍伍公克），均沒收銷燬之；上開毒品外包裝袋參個，均沒收
。應執行有期徒刑壹年肆月，扣案之海洛因參包（海洛因驗餘淨
重零點壹零陸柒、零點壹肆玖柒、零點零玖零捌公克）、甲基安
非他命壹包（甲基安非他命驗餘淨重零點伍伍伍公克），均沒收
銷燬之，上開毒品外包裝袋肆個，均沒收。
    事  實
一、甲○○前因施用毒品案件，經臺灣南投地方法院以89年度毒
    聲字第814號裁定送觀察、勒戒後，認無繼續施用毒品傾向
    ，於民國89年10月2日釋放，並經臺灣南投地方法院檢察署
    檢察官於同日以89年度毒偵緝字第244號為不起訴處分確定
    。又於92年8月24日起至93年1月17日止，因施用毒品之毒品
    危害防制條例等案件，經臺灣臺中地方法院以92年度訴字第
    2578號判處應執行有期徒刑1年5月，並經臺灣高等法院臺中
    分院以93年度上訴字第915號撤銷原判決，改判處應執行有
    期徒刑1年6月確定，又因毒品危害防制條例案件，經臺灣臺
    中地方法院以92年度易緝字第474號判處有期徒刑10月，並
    經臺灣高等法院臺中分院以93年度上訴字第1067號撤銷原判
    決，改判處應執行有期徒刑6月確定，上揭數罪，並裁定應
    執行有期徒刑2年確定，於95年4月7日假釋，而於95年11月
    16日假釋期滿，所餘刑期內未經撤銷假釋，其未執行之刑，
    以已執行論。猶不知悔改，於觀察勒戒執行完畢後，分別為
    下列犯行：
  (一)基於施用毒品第1級毒品、第2級毒品之犯意，於97年4月19
    日上午某時許，在嘉義市○○○路某遊藝場內，以將海洛因
    、甲基安非他命置入香菸內點燃吸食之方式，同時施用海洛
    因、甲基安非他命各1次。嗣於97年4月22日16時30分許，在
    嘉義市○區○○○街100號前，因行跡可疑為警盤查，要求
    其提出證件，在未有偵查犯罪職權之公務員發覺前，自行自
    褲子口袋內取出其所有供施用毒品所用之海洛因1包，向警
    供承施用海洛因，並於同日17時20分許，經警徵得其同意採
    尿送驗，呈嗎啡及甲基安非他命陽性反應，對於上揭未發覺
    之犯罪自首而接受裁判。
  (二)復基於施用第1級毒品、第2級毒品之犯意，於97年5月12日
    晚上7時許，在嘉義市○○○路「中國龍遊藝場」內，以將
    海洛因、甲基安非他命置入香菸內點燃吸食之方式，同時施
    用海洛因、甲基安非他命1次。嗣於97年5月13日16時5分許
    ，在嘉義市○區○○路與共和路交岔路口處，因持有毒品為
    警查獲，在其身上扣得其所有供施用毒品所用之海洛因2包
    、甲基安非他命1包，並於同日17時許，經警徵得其同意採
    尿送驗，呈嗎啡及甲基安非他命陽性反應。
二、案經嘉義市警察局第一分局、第二分局報請臺灣嘉義地方法
    院檢察署檢察官偵查起訴，經本院合議庭裁定由受命法官獨
    任行簡式審判程序。
    理  由
一、訊據被告甲○○對於在上揭時地施用毒品之犯行，於本院準
    備程序及審理時均坦承不諱（見本院卷第49、78-80頁），
    並有搜索扣押筆錄1份附卷可憑（見警卷第1卷第9-10頁）。
    且被告於97年4月22日17時20分許、97年5月13日17時許，經
    警徵得其同意採尿送驗，均呈嗎啡及甲基安非他命陽性反應
    ，有行政院衛生署草屯療養院草療鑑字第0970001404號鑑定
    書、高雄市立凱旋醫院濫用藥物尿液檢驗報告、代號與真實
    姓名對照表、尿液送驗姓名對照表各1紙在卷可參（見警卷
    第1卷第14頁、第2卷第10頁、97年度毒偵字第673號卷第10
    頁、97年度毒偵字第756號卷第15頁）。又扣案疑似海洛因
    之白粉1包、2包，經送鑑定結果確含有海洛因成分，海洛因
    驗餘淨重0.1067、0.1497、0.0908公克，此有行政院衛生署
    草屯療養院草療鑑字第0970004502號、第0000000000號鑑定
    書各1份在卷足憑（見97年度毒偵字第673號卷第11頁、本院
    卷第33頁）；扣案疑似甲基安非他命之白粉1包，經送鑑定
    結果確含有甲基安非他命成分，甲基安非他命驗餘淨重0.55
    5公克，此有高雄醫學大學附設中和紀念醫院檢驗報告1份在
    卷足憑（見本院卷第61頁），並有海洛因3包、甲基安非他
    命1包扣案可資佐證，足認被告之自白與事實相符。
二、按毒品危害防制條例於92年7月9日修正公布，自93年1月9日
    施行，其中第20條、第23條將施用毒品之刑事處遇程序，區
    分為「初犯」及「5年內再犯」、「5年後再犯」。依其立法
    理由之說明：「初犯」，經觀察、勒戒或強制戒治後，應為
    不起訴處分或不付審理之裁定；經觀察、勒戒或強制戒治執
    行完畢釋放後，「5年內再犯」者，因其再犯率甚高，原實
    施之觀察、勒戒及強制戒治既已無法收其實效，爰依法追訴
    或裁定交付審理。至於經觀察、勒戒或強制戒治執行完畢釋
    放後，「5年後再犯」者，前所實施之觀察、勒戒或強制戒
    治已足以遮斷其施用毒品之毒癮，為期自新及協助其斷除毒
    癮，仍適用「初犯」規定，先經觀察、勒戒或強制戒治之程
    序。從而依修正後之規定，僅限於「初犯」及「5年後再犯
    」二種情形，始應先經觀察、勒戒或強制戒治程序。倘被告
    於5年內已再犯，經依法追訴處罰，縱其第3次（或第3次以
    上）再度施用毒品之時間，在初犯經觀察、勒戒或強制戒治
    執行完畢釋放5年以後，已不合於「5年後再犯」之規定，且
    因已於「5年內再犯」，顯見其再犯率甚高，原實施觀察、
    勒戒或強制戒治，已無法收其實效，即應依該條例第10條處
    罰，最高法院95年度第7次刑事庭會議決定可資參照。查被
    告前因施用毒品案件，經臺灣南投地方法院以89年度毒聲字
    第814號裁定送觀察、勒戒後，認無繼續施用毒品傾向，於
    89年10月2日釋放，並經臺灣南投地方法院檢察署檢察官於
    同日以89年度毒偵緝字第244號為不起訴處分確定。又於92
    年8月24日起至93年1月17日止，因施用毒品之毒品危害防制
    條例等案件，經臺灣臺中地方法院以92年度訴字第2578號判
    處應執行有期徒刑1年5月，並經臺灣高等法院臺中分院以93
    年度上訴字第915號撤銷原判決，改判處應執行有期徒刑1年
    6月確定，又因毒品危害防制條例案件，經臺灣臺中地方法
    院以92年度易緝字第474號判處有期徒刑10月，並經臺灣高
    等法院臺中分院以93年度上訴字第1067號撤銷原判決，改判
    處應執行有期徒刑6月確定，上揭數罪，並裁定應執行有期
    徒刑2年確定，於95年4月7日假釋，並於95年11月16日假釋
    期滿，所餘刑期內未經撤銷假釋，其未執行之刑，以已執行
    論，有臺灣高等法院被告前案紀錄表1份附卷可憑，是被告
    於觀察勒戒執行完畢釋放後，於5年內已再犯，並經依法追
    訴處罰，雖其本件再度施用毒品之時間，在經觀察勒戒執行
    完畢釋放5年以後，已不合於「5年後再犯」之規定，依上開
    決定，應依法追訴處罰甚明。本件事證明確，被告施用第1
    級毒品、第2級毒品之犯行均堪予認定。
三、核被告所為，係犯毒品危害防制條例第10條第1項之施用第1
    級毒品罪，及同條例第10條第2項之施用第2級毒品罪。被告
    持有海洛因、甲基安非他命進而施用之，其持有之低度行為
    應為施用之高度行為所吸收，均不另論罪。被告以一施用毒
    品行為，同時施用海洛因、甲基安非他命，係一行為觸犯數
    罪名，為想像競合犯，應依刑法第55條規定從一重之施用第
    1級毒品罪論處。被告所犯上揭施用第1級毒品罪2罪，犯意
    各別，行為互殊，應予分論併罰。被告受徒刑之執行完畢後
    ，5年以內故意再犯本件有期徒刑以上之罪，均為累犯，各
    應依刑法第47條第1項規定加重其刑。按刑法第62條所規定
    之自首，以對於未發覺之罪，向有偵查權之機關或公務員自
    承犯罪，進而接受裁判為要件；而具有連續犯或牽連犯等裁
    判上一罪關係之犯罪，苟全部犯罪未被發覺前，行為人僅就
    其中一部分犯罪自首，仍生全部自首之效力（最高法院83年
    度台上字第3935號判決可資參照）。被告就事實欄一(一)之犯
    行，於97年4月22日16時30分許，因行跡可疑為警盤查，要
    求其提出證件，在未有偵查犯罪職權之公務員發覺前，自行
    自褲子口袋內取出海洛因1包，向警供承施用海洛因一節，
    有嘉義市警察局第一分局97年7月22日嘉市警一偵字第09700
    31698號函附職務報告書1紙附卷可憑（見本院卷第41-42頁
    ），是被告對於未發覺之施用第1級毒品犯罪自首而接受裁
    判，係就想像競合犯具有裁判上一罪關係之一部分犯罪自首
    ，仍生全部自首之效力，爰依刑法第62條前段規定先加後減
    輕其刑。爰審酌被告前因施用毒品犯行，經觀察勒戒執行完
    畢，猶不思藉機徹底戒除施用毒品之惡習，再次施用毒品，
    惟其施用毒品係自戕行為，及本件施用毒品之手段，其犯後
    坦承犯行態度良好等一切情狀，各量處如主文所示之刑，並
    定其應執行之刑，以示懲儆。扣案之海洛因3包，海洛因驗
    餘淨重0.1067、0.1497、0.0908公克，及扣案之甲基安非他
    命1包，甲基安非他命驗餘淨重0.555公克，分屬毒品危害防
    制條例所稱之第1級毒品、第2級毒品，應依毒品危害防制條
    例第18條第1項前段之規定，宣告沒收銷燬之；而扣案之前
    開毒品外包裝袋4個，係被告所有，用於包裹毒品，防其裸
    露、逸出、潮濕，便於持有藉以施用海洛因、甲基安非他命
    ，係被告供犯罪所用之物，業據被告於本院審理時供承在卷
    （見本院卷第80頁），爰依刑法第38條第1項第2款規定宣告
    沒收。
據上論斷，應依刑事訴訟法第273條之1第1項、第299條第1項前
段，毒品危害防制條例第10條第1項、第2項、第18條第1項前段
，刑法第11條前段、第55條、第47條第1項、第62條前段、第51
條第5款、第38條第1項第2款，判決如主文。
本案經檢察官廖俊豪到庭執行職務。
中    華    民    國    97    年    8     月    29    日
                    刑事第二庭  法  官    卓春慧
上列正本證明與原本無異。
如不服本判決，應於判決送達後十日內向本院提出上訴狀，上訴
書狀依法應敘述具體理由，如未敘述具體理由者，應於上訴期間
屆滿後二十日內補提理由書於本院（均應附繕本）。
中    華    民    國    97    年    8     月    29    日
                                書記官    李玫娜
附錄論罪科刑法條全文：
毒品危害防制條例第10條第1項：
施用第一級毒品者，處6月以上5年以下有期徒刑。


司法院資訊處製作；財團法人民間司法改革基金會備份。
